【裁判字號】    97,交聲,862
【裁判日期】    970812
【裁判案由】    聲明異議
【裁判全文】
臺灣臺中地方法院刑事裁定             97年度交聲字第862號
原處分機關    交通部公路總局臺中區監理所
異  議  人
即受處分人    甲○○
上列受處分人因違反道路交通管理處罰條例案件，對於交通部公
路總局臺中區監理所民國九十七年二月二十九日所為之裁決（中
監違字第裁六○－Ｊ00000000號裁決書），聲明異議，
本院裁定如下：
    主    文
異議駁回。
    理    由
一、原處分意旨略以：異議人即受處分人甲○○（下稱受處分人
    ）於民國（下同）九十六年十二月十六日十二時四十二分許
    ，駕駛車牌號碼五六六七－ＬＲ號自用小客貨車，行經臺六
    三甲線○．三公里處，因「限速六十公里，經測速時速八十
    四公里，超速二十四公里，二十以上未滿四十」之違規情形
    ，經南投縣政府警察局第警員以投警交字第Ｊ000000
    00號違反道路交通管理事件通知單舉發。嗣原處分機關於
    九十七年二月二十九日以中監違字第裁六○－Ｊ00000
    000號裁決書，依道路交通管理處罰條例第四十條規定，
    裁處受處分人罰鍰新臺幣（下同）一千八百元整，於法並無
    不合等語。
二、聲明異議意旨略以：受處分人該日駕車並未超速，遭未經檢
    驗合格之「感應線圈測速照相」儀誤判為超速行駛，原處分
    顯有錯誤，爰依法聲明異議請求撤銷原處分等語。
三、按汽車駕駛人，行車速度，超過規定之最高時速，或低於規
    定之最低時速，除有第四十三條第一項第二款情形外，處新
    臺幣一千二百元以上二千四百元以下罰鍰，道路交通管理處
    罰條例第四十條定有明文。
四、經查：
(一)、受處分人於九十六年十二月十六日十二時四十二分許，駕駛
    車牌號碼五六六七－ＬＲ號自用小客貨車，行經臺六三甲線
    ○．三公里處，行車速限為時速六十公里之路段，經測速以
    時速八十四公里之速度超速行駛，超速二十以上未滿四十公
    里等情，有南投縣政府警察局舉發違反道路交通管理事件通
    知單影本一份在卷可稽。並據原舉發單位南投縣政府警察局
    以九十七年一月三十日投警交字第○九七○○○三七五五號
    函說明：「二、案據感應線圈偵測及自動測速、闖紅燈照相
    儀拍攝相片顯示，臺端所有車牌五六六七－ＬＲ號自小客車
    於九十六年十二月十六日十二時四十二分，行經本轄臺六三
    甲線○．三公里處時，以行速八十四公里（限速六十公里超
    速二十四公里）通過，其超速違規事實明確，始依法予以逕
    行舉發，且經本局重新檢視採證相片，並無誤判之情事，故
    本案達規屬實。三、．．．該路段違規地點係屬感應線圈測
    速照相，惟其拍攝原理係以車輛通過各車道地面線圈時計算
    而得，不致受其他車輛影響，如速度未超過設定速限則儀器
    不會感應拍照。．．．」，有該函文附卷可稽。而觀之前開
    測速照片中，詳列抗告人違規日期、時間、車速、行駛車道
    別及路段行車速限等數據，並未有何可令人生疑之處；另本
    件該地點之測速照相儀器係以感應式線圈進行測速照相，其
    拍攝原理以車輛通過車道地面線圈時計算而得，如速度未超
    過設定速限，則儀器不會感應拍照，另該地點所設置之測速
    照相機，均經原製造國電力及環境度量衡部門檢驗認可，其
    式樣認可證書除經外交部駐外機構驗證屬實外，亦經臺灣臺
    北地方法院民間公證人陳幼麟認證，此有南投縣政府警察局
    九十七年一月三十日投縣警交字第○九七○○○三七五五號
    函在卷可稽。準此，受處分人所有之上開自小客貨車確有於
    上揭時、地行車速度超過最高時速之違規情事無訛。
(二)、另本件舉發違規超速所設置之感應式線圈測速照相儀器，雖
    無經濟部標準檢驗局檢驗規範，然既已取得民間公證人陳幼
    麟認證之測速照相器材檢測資料，本件測速照相器材亦經Ｇ
    atsometerＢＶ公司出廠檢驗結果認為該設備主機經測試功
    能正常，此有南投縣政府警察局補正之臺灣臺北地方法院九
    十四年八月四日北院民認麟字第一一四三五○號公證聲明書
    、出廠檢驗報告原文、譯文、進口報單、駐荷蘭臺北代表處
    八十九年十二月二十二日證明簽字屬實、志伸股份有限公司
    合約等各一份在卷可按。顯見上開測速照相儀器既經出廠檢
    驗合格，運作功能當屬正常，則本件逕行舉發之事實，既係
    經科學儀器以上述方法嚴格採證，是受處分人駕駛上開自小
    客貨車被該自動測速儀器測出之超速事實，應無發生錯誤之
    可能，原處分機關據此認定受處分人行車速度超過上開路段
    行車速限六十公里之限制，自無違誤。
(三)、又目前警察機關取締之測速設備有三種，其中雷達測速器、
    雷射測速器均有檢定規範，警察機關均據以辦理檢定，取得
    合格檢定證書。惟感應式線圈測速設備自六十五年起開始使
    用，已沿用三十多年，因經濟部標準檢驗局尚無檢驗感應式
    線圈測速之設備，致無法檢定，惟採購及使用該項設備，均
    要求必須有生產國製造廠或其他檢驗單位準確性認證之證明
    文件，以確保其準確性，此有內政部警政署九十七年一月二
    十一日警署交字第○九七○○二二四二八號函文可參。故感
    應式線圈測速設備依行政機關通知，係自九十七年一月十七
    日起停止使用，在此之前之照相採證仍為有效（臺灣高等法
    院臺中分院九十七年度交抗字第四一○號裁定意旨參照），
    抗告人之違規日期係九十六年十二月十六日，故該超速照片
    仍足資證明抗告人之違規事實。而本件舉發地點即臺六三甲
    線○．三公里處所設置之感應式線圈測速照相器之式樣，雖
    未強制納入國內度量衡檢定檢查範圍，此因我國經濟部標準
    檢驗局尚未有檢定該儀器之設備，且據上開南投縣政府警察
    局函文表示：「三、．．．且本局於該違規地點所設置測速
    照相機均經原製造國電力及環境度量衡部門檢驗認可，其式
    樣認可證書除經外交部駐外機構驗證屬實外，亦經法院公證
    處認證．．．。」，是上開感應式線圈測速器之準確性應屬
    無疑，並無具體事證顯示該感應線圈測速儀所測得數據有失
    真之情事。此外，受處分人亦未能提出其他足以對此違規事
    證產生合理懷疑之證據，本院經查亦無任何證據足資證明受
    處分人所辯為可採，是其所為前開辯解，自不足採。
(四)、從而，原處分機關據以援引道路交通管理處罰條例第四十條
    之規定，裁處受處分人罰鍰一千八百元，核無違誤。受處分
    人之異議為無理由，應予駁回。
四、據上論斷，應依道路交通管理處罰條例第八十七條第二項，
    道路交通案件處理辦法第十八條規定，裁定如主文。
中    華    民    國    97    年    8     月    12    日
                交通法庭        法  官  林慶郎
上正本證明與原本無異。
如不服本裁定，應於送達後五日內，向本院提出抗告狀。
                                書記官  曾仁勇
中    華    民    國    97    年    8     月    12    日


司法院資訊處製作；財團法人民間司法改革基金會備份。
